臺灣臺北地方法院刑事判決　　　　　　　99年度易字第3227號
公　訴　人　臺灣臺北地方法院檢察署檢察官
被　　　告　陳瑞妍
上列被告因詐欺案件，經檢察官聲請簡易判決處刑（99年度偵字
第14591 號），本院認為不宜，改依通常程序判決如下：
    主  文
陳瑞妍無罪。
    理  由
一、聲請簡易判決處刑意旨略以：被告陳瑞妍可預見將自己之金
    融帳戶提供他人使用，可能幫助他人作犯罪之用，竟仍基於
    幫助他人詐欺取財之未必故意，於不詳時、地，將其所申辦
    之臺北富邦銀行埔墘分行帳號000000000000號（下稱臺北富
    邦銀行）帳戶與臺灣銀行板橋分行帳號000000000000號（下
    稱臺灣銀行）帳戶之存摺、金融卡及密碼等資料，交予真實
    姓名年籍不詳之人使用，嗣該人所屬詐騙集團成員取得上開
    帳戶後，意圖為自己不法之所有，而為下列詐欺犯行：(一)於
    民國99年4 月14日，以MSN 網路聊天假冒女姓網友，邀約證
    人廖偉棠外出進行援交，致證人廖偉棠不疑有他，陷於錯誤
    ，於同日晚間7 時36分，依對方指示前往臺南縣永康市○○
    路425 號中國信託商業銀行永康分行操作自動櫃員機，匯款
    新臺幣（下同）5,900 元至被告前揭臺灣銀行帳戶內，旋遭
    該詐騙集團提領一空。(二)於99年4 月14日下午5 時11分許，
    假冒雅虎奇摩購物網站賣家，以電話向證人陳怡蓉佯稱因先
    前網路購物扣款程序有誤，須向銀行客服人員反應，惟不知
    如何聯繫云云，俟證人陳怡蓉提供其客服電話後，隨即有假
    冒銀行客服人員者來電，誆稱：須依指示操作自動櫃員機方
    能取消扣款云云。致陳怡蓉不疑有他，陷於錯誤，而依指示
    前往臺北市○○區○○路、長安東路交叉口之遠東商業銀行
    操作自動櫃員機，於同日下午6 時45分，將29,985元匯往被
    告上開臺灣銀行帳戶內，旋遭該詐騙集團提領一空。(三)於99
    年4 月14日晚間7 時許，假冒雅虎奇摩拍賣網站員工，以電
    話向證人鍾函芸佯稱先前網路購買手提包時因作業疏失，將
    訂購數量誤鍵為12云云；隨即另有假冒銀行職員者來電，佯
    稱：須依指示操作自動櫃員機方能取消扣款。致證人鍾函芸
    不疑有他，陷於錯誤，隨即前往輔仁大學校內之自動櫃員機
    ，依對方指示將14,366元匯往被告上開臺灣銀行帳戶內，亦
    由該詐騙集團提領一空。(四)於99年4 月14日上午9 時30分許
    ，假冒員警、書記官等身份，以電話向證人謝美紅詐稱其身
    分證遭人冒用犯罪，需先將帳戶現金提出代為保管云云，致
    證人謝美紅陷不疑有他，陷於錯誤，而依指示前往臺北縣汐
    止市○○路○段175號之臺北富邦銀行汐止分行，以臨櫃轉帳
    之方式，將94,000元匯往被告上開臺北富邦銀行帳戶內，亦
    為該詐騙集團提領一空，因認被告涉有刑法第30條第1 項、
    第339 條第1 項之幫助詐欺取財罪嫌等語。
二、按犯罪事實應依證據認定之，無證據不得認定其犯罪事實；
    又不能證明被告犯罪者，應諭知無罪之判決，刑事訴訟法第
    154 條第2 項、第301 條第1 項分別定有明文。次按認定被
    告有罪之事實，應憑證據，如未能發現相當之證據，或證據
    不足以證明，自不能以推測或擬制之方法，以為裁判之基礎
    ；且認定事實所憑之證據，其為訴訟上之證明，須達於通常
    一般人均不致有懷疑，而得確信其為事實之程度者，始得據
    為有罪之認定，倘其證明尚未達到此一程度而有合理之懷疑
    存在時，尚難為有罪之認定基礎；另苟積極證據不足以為不
    利於被告事實之認定，即應為有利於被告之認定，更不必有
    何有利之證據（最高法院30年上字第816 號、40年臺上字第
    86號、76年臺上字第4986號判例意旨參照）。
三、本件公訴人認被告涉有前揭幫助詐欺取財罪之犯行，無非係
    以證人謝美紅、廖偉棠、陳怡蓉、鍾函芸之指述、自動櫃員
    機轉帳交易明細單、偽造之臺灣新竹地方法院檢察署刑事傳
    票、法務部執行假扣押處分命令及臺灣新竹地方法院檢查總
    署執行公正處監管信託證明等為主要論據。訊據被告堅決否
    認有何幫助詐欺取財之犯行，辯稱：本案2 本帳戶是伊開戶
    的，但因為都沒有在使用，伊就把密碼寫在1 張紙上，夾在
    存摺裡面，連同提款卡放在一起，後來本案帳戶及提款卡就
    找不到了，當時家中常常有朋友會至家中，伊又沒有鎖房門
    習慣，伊確實沒將本案帳戶、提款卡與密碼交付予他人使用
    等語。
四、證據能力：
    按被告以外之人於審判外之言詞或書面陳述，除法律有規定
    者外，不得作為證據。又被告以外之人於審判外之陳述，雖
    不符前4 條之規定，而經當事人於審判程序同意作為證據，
    法院審酌該言詞陳述或書面陳述作成時之情況，認為適當者
    ，亦得為證據。當事人、代理人或辯護人於法院調查證據時
    ，知有第159 條第1 項不得為證據之情形，而未於言詞辯論
    終結前聲明異議者，視為有前項同意，刑事訴訟法159 條第
    1 項、第159 條之5 分別定有明文。查證人廖偉棠、陳怡蓉
    、鍾函芸、謝美紅於警詢中所為之陳述，固係審判外之陳述
    而屬傳聞證據，惟檢察官、被告就上開審判外之陳述，於本
    院審理中，並不爭執證據能力，復未曾於言詞辯論終結前聲
    明異議，而本院審酌該等證人陳述作成時之情況，並無違法
    取證及證明力過低之瑕疵，亦認以之作為證據為適當，依前
    揭規定說明，自得為證據。
五、本院查：
  (一)臺北富邦銀行、帳號000000000000號，另臺灣銀行、帳號00
    0000000000號之2 本帳戶確實係被告所開設等情，業據被告
    坦認不諱（見本院99年12月13日準備程序筆錄第6 頁），且
    有臺灣銀行板橋分行99年5 月14日板橋營密字第0995003496
    1 號函暨所附客戶明細查詢單1 份、約定轉出查詢單、開戶
    資料1 份、臺北富邦銀行埔墘分行99年5 月10日北富銀埔墘
    字第09900004800 號函暨所附各類存款歷史對帳單、開戶資
    料1 份、臺灣銀行板橋分行99年12月23日板橋營密字第0995
    0099301 號函暨所附資料1 份及臺北富邦商業銀行股份有限
    公司埔墘分行99年12月14日北富銀墘字第09900016500 號函
    暨所附資料1 份在卷可稽（見99年度偵字第14591 號偵查卷
    第24頁至第54頁、本院卷第34頁至第37頁）。而該詐騙集團
    成員於99年4 月14日，以MSN 網路聊天假冒女姓網友，邀約
    證人廖偉棠外出進行援交，致證人廖偉棠陷於錯誤，於99年
    4 月14日晚間7 時36分，依對方指示匯款5,900 元至被告所
    提供之臺灣銀行帳戶內；該詐騙集團成員於99年4 月14日下
    午5 時11分許，撥打電話予證人陳怡蓉佯稱：因之前於網路
    購物後，因設定錯誤，導致提款程序有誤，要求操作提款機
    設備等語，以致證人陳怡蓉陷於錯誤，於99年4 月14日下午
    6 時45分許，依指示操作提款機設備後，帳戶內存款29,985
    元即遭轉帳至被告所提供之臺灣銀行帳戶內；該詐騙集團成
    員於99年4 月14日下午7 時許，撥打電話予證人鍾函芸佯稱
    ：因之前於網路購物後，誤設定為12張訂單，要求操作提款
    機設備，解除匯款等語，以致證人鍾函芸陷於錯誤，隨即依
    指示操作提款機設備後，帳戶內存款14,366元即遭轉帳至被
    告所提供之臺灣銀行帳戶內；該詐騙集團成員於99年4 月14
    日上午9 時30分許，撥打電話予證人謝美紅佯稱：為員警、
    書記官等身份，且指稱證人謝美紅之身分證遭人冒用犯罪，
    需先將帳戶現金提出代為保管等語，以致證人謝美紅陷於錯
    誤，依指示前往銀行，以臨櫃轉帳之方式，匯款94,000元至
    被告所提供之臺灣富邦銀行帳戶內之情，亦據證人廖偉棠、
    陳怡蓉、鍾函芸、謝美紅分別於警詢中指述綦詳（同前偵查
    卷第14頁至第15頁、第16頁至第17頁、第18頁至第20頁、第
    12 頁 至第13頁），並有偽造之臺灣新竹地方法院檢察署刑
    事傳票、法務部執行假扣押處分命令及臺灣新竹地方法院檢
    查總署執行公正處監管信託證明、存摺類存款存入根、自動
    櫃員機轉帳交易明細單、存摺資料附卷可佐（同前偵查卷第
    81頁至第90頁），亦與被告前述帳戶存款明細資料內容相符
    。是被告上開2 本帳戶確已供有意行騙之詐騙集團使用，而
    使證人廖偉棠、陳怡蓉、鍾函芸、謝美紅受詐術而將金錢匯
    入被告之上開帳戶內乙節，堪予認定。
  (二)惟依證人廖偉棠於警詢中僅證稱：當時是有1 名女孩主動加
    入伊個人MSN 並主動詢問伊是否要援交？伊不疑有它，遂依
    照歹徒指示到ATM 操作匯款，是匯到歹徒提供帳號00000000
    0000號之帳戶內等語；證人陳怡蓉於警詢中證稱：伊當時是
    接到1 名自稱奇摩雅虎的買家打給伊，那名買家稱因為之前
    在拍賣網站購物，因為便利商店的人員操作錯誤，導致提款
    的程序錯誤，後來對方叫伊去自動提款機那邊依照指示作操
    作，伊操作後，結果帳戶內款項轉帳至臺灣銀行板橋分行、
    帳號00000000000 號帳戶內等語；證人鍾函芸於警詢中證稱
    ：伊當時接獲一通電話，自稱為雅虎奇摩拍賣之員工，稱伊
    有在雅虎奇摩之網路平台內下了1 張訂單，後來因為該女性
    員工的疏失誤把它輸入成12張訂單，要求伊取消匯款的動作
    ，伊依照指令操作ATM 機，帳戶內存款就短少14,366元，並
    匯入帳號00000000000 號帳戶內等語；證人謝美紅於警詢中
    亦僅證稱：伊接獲自稱警員男子來電，告知伊身份證被盜用
    去開戶，後來又接獲電話指示說要把帳戶結清，並指定匯入
    帳號：000000000000號、戶名：陳瑞妍之帳戶內等語（同前
    偵查卷第12頁至第20頁），綜析該等證人之指述內容，均僅
    足證明確有因遭詐騙而將款項匯入被告所有上開帳戶內之情
    事，尚無法遽此推認是被告本人將上開帳戶之存摺、提款卡
    及密碼等帳戶資料，交予詐欺集團成員使用而為幫助詐欺之
    犯行甚明。
  (三)又依被告於偵查中供稱斯時與先生共同經營小吃店生意，對
    外並無積欠債務情形等語（同前偵查卷第101 頁至第102 頁
    ），有被告提出之名片2 張在卷可稽（見本院卷附），抑且
    ，經本院調閱被告日常生活支出使用之聯邦商業銀行帳戶資
    料結果，被告於99年1 月間起至99年4 月30日止使用該帳戶
    收入、支出情形，亦無異常狀況，此有該銀行100 年1 月14
    日（100 ）聯業管（集）字第10010300876 號函暨所附資料
    1 份附卷可憑（見本院卷附），顯見被告確實有固定薪資收
    入，以支應平日開銷所需，則以被告之現有工作、收入情形
    ，其顯然毋需將其個人申請取得之本案存摺、提款卡與密碼
    ，提供他人犯罪使用，而換取區區數千元之微薄交付利益之
    必要與動機。
  (四)再觀諸本案帳戶交易明細資料（見本院卷附第35頁、第37頁
    ），被告自98年1 月1 日起至99年4 月30日止期間均無使用
    臺灣銀行帳號000000000000號帳戶為存提款行為；另臺北富
    邦銀行帳號000000000000號帳戶部分，被告僅於98年12月18
    日存入13,000元，並隨即提領出，嗣後並無再使用情形，足
    見被告確實甚少使用或長時間未使用本案2 本帳戶甚明，是
    被告因久未使用本案2 本帳戶為避免遺忘密碼號碼，而將密
    碼書寫於紙條上，並與提款卡一同放置在存摺帳戶本內，實
    與一般常情無違。
  (五)佐以被告偵查中猶供稱：伊是要至聯邦銀行查餘額時，機器
    顯示帳戶為問題帳戶，經詢問銀行，行員告知本案帳戶存款
    出入異常，帳戶被盜用。伊也找不到本案帳戶及提款卡，當
    時家中並無遭竊，但伊先生當時有種蘭花，家中常常有其朋
    友到家中來，伊又沒有鎖房門習慣等語（同前偵查卷第8 頁
    、第108 頁），且本案被告亦確實未曾向臺灣銀行、臺北富
    邦銀行辦理帳戶掛失止付事項，有前開臺灣銀行及臺北富邦
    銀行函在卷可稽（見本院卷第34頁、第36頁），均與被告前
    開供述情節相吻合，是被告因家中有其他友人前來時，遭友
    人拿取本案2 本帳戶，而不慎遺失，且被告並未馬上發覺，
    以致遭詐騙集團利用使用本案帳戶，亦非絕無可能之事。
  (六)綜上所述，本案公訴人所引證據，均不足以證明被告有將前
    揭臺灣銀行、臺北富邦銀行帳戶、提款卡交予不詳人使用之
    幫助詐欺犯行。
五、綜上，本件公訴人所舉之前述各項資為被告犯行證明之證據
    ，尚難認被告有何公訴人指訴之幫助詐欺取財犯行，此外復
    查無其他積極證據足以證明其有何上開犯行，自屬不能證明
    其犯罪，揆諸前開判例意旨，被告犯罪既屬不能證明，自應
    諭知無罪之判決。
據上論斷，應依刑事訴訟法第452 條、第301 條第1 項，判決如
主文。
本案經檢察官徐仕瑋到庭執行職務。
中    華    民    國   100    年    3     月    8     日
                          臺灣臺北地方法院刑事第十七庭
                              審判長法  官  劉煌基
                                    法  官  葉力旗
                                    法  官  賴淑美
以上正本證明與原本無異。
如不服本判決應於收受送達後10日內向本院提出上訴書狀，並應
敘述具體理由；其未敘述上訴理由者，應於上訴期間屆滿後20日
內向本院補提理由書（均須按他造當事人之人數附繕）「切勿逕
送上級法院」。
                                    書記官  許翠燕
中    華    民    國   100    年    3     月    11    日